【裁判字號】    97,審訴,1351
【裁判日期】    971202
【裁判案由】    清償借款
【裁判全文】
臺灣臺北地方法院民事判決            97年度審訴字第1351號
原      告  富邦資產管理股份有限公司
法定代理人  甲○○
訴訟代理人  丙○○
被      告  乙○○
            丁○○
上列當事人間請求清償借款事件，本院於民國97年11月26日言詞
辯論終結，判決如下：
    主  文
被告乙○○應給付原告新台幣玖拾肆萬伍仟陸佰元，及自民國九
十七年一月九日起至清償日止，按年息百分之七點二三計算之利
息，並自民國九十七年一月九日起至清償日止，按上開利率百分
之二十計付違約金。如對其財產為強制執行而無效果或不足時，
由被告丁○○給付之。
訴訟費用由被告乙○○負擔，如對其財產為強制執行而無效果或
不足時，由被告丁○○負擔。
本判決於原告以新台幣參拾壹萬元為被告供擔保後，得假執行。
    事實及理由
甲、程序方面：
一、按當事人得以合意定第一審管轄法院。但以關於由一定法律
    關係而生之訴訟為限。前項合意，應以文書證之，民事訴訟
    法第24條定有明文。本件依兩造所簽之房屋貸款契約書第19
    條、貸款契約書第14條及現金卡約定書第38條約定，兩造合
    意以原告總行所在地之地方法院為第一審管轄法院，而原告
    總行位於「臺北市○○○路○段50號3樓」，屬本院管轄範圍
    ，故原告向本院提起本件清償借款之訴，核與首揭規定，尚
    無不合，本院就本件清償借款之訴自有管轄權，合先敘明。
二、台北銀行股份有限公司與富邦商業銀行股份有限公司合併，
    合併後台北銀行股份有限公司消滅公司，富邦商業銀行股份
    有限公司為存續公司，並更名為台北富邦商業銀行股份有限
    公司（下稱台北富邦商銀）。
三、本件被告乙○○未於言詞辯論期日到場，核無民事訴訟法第
    386條各款所列情形，應依原告之聲請，由其一造辯論而為
    判決。
四、按請求將來給付之訴，以有預為請求之必要者為限，得提起
    之，民事訴訟法第246條定有明文。查本件原告就如主文第1
    項所示借款部分，其主張被告丁○○對該借款債務負一般保
    證責任，依民法第745條規定，保證人於債權人未就主債務
    人之財產強制執行而無效果前，對於債權人得拒絕清償，而
    原告復稱對於主債務人即被告乙○○之財產已聲請本院進行
    強制執行，拍賣被告之抵押物，並經本院96年度執字第1800
    9號拍定，並取得分配款新台幣（下同）2,283,251元，經依
    約抵充執行費33,390元及下列三筆借款至民國97年1月8日止
    之利息457,767元、違約金76,426元，及其中第1筆借款本金
    1,410,501元（部分受償）、第2筆借款本金276,021元（已
    全數受償）及第3筆借款本金29,146元（已全數受償）仍不
    足清償其債務，則原告主張就第一筆借款本金945,600元及
    其利息、違約金部分有對一般保證人即被告丁○○預為請求
    之必要，尚屬有據，自應准許之。
乙、實體方面：
一、原告起訴主張：被告乙○○於94年3月14日邀同被告丁○○
    為一般保證人向台北富邦商銀借款2,400,000元（下稱第一
    筆借款），借款期間自94年3月14日起至114年3月13日止，
    約定利息自借款日起，按台北富邦商銀指數型房貸基準利率
    加年息1.39%機動計算，自96年3月14日起按台北富邦商銀指
    數型房貸基準利率加年息1.81%機動計算，自借款日起，每
    一個月為一期，共分240期，按期平均攤還本息。嗣被告乙
    ○○於94年3月15日向台北富邦商銀借款300,000元（下稱第
    二筆借款），借款期間自94年3月15日起至101年3月14日，
    約定利息自借款日起按台北富邦商銀指數型房貸基準利率加
    年息7.19%機動計算，並同意隨台北富邦商銀指數型房貸基
    準利率變動而調整，以一個月為一期，共分84期，依年金法
    計算月付金，按期攤還本息。上開二筆借款均約定，如有逾
    期攤還本金，借款人即喪失期限之利益，應立即全部償還，
    逾期清償在6個月以內者，按上開利率10%，超過6個月者，
    超過部分按上開利率20%計付違約金。另被告乙○○於93年9
    月15日向台北富邦商銀申請現金卡（卡號為：000000000000
    ），約定貸款期間為一年，期滿30日前，如當事人不為反對
    續約之意思表示並經台北富邦商銀審核同意，得以同一內容
    繼續延長一年，貸款最高訂約額度80萬元，約定利息按固定
    年息18.25%計息，以日計息，每期應繳最低還款金額為借款
    餘額百分之三。如有停止或延遲履行全部或一部分債務本金
    時，即喪失期限利益，全部債務視為到期，延滯期間按年息
    20%給付遲延利息。詎被告乙○○上開三筆借款分別自94年9
    月14日起、94年12月15日起及94年7月7日起，均未依約清償
    ，依上開約定，本件借款即視為全部到期，嗣台北富邦商銀
    於95年4月20日將對被告乙○○之債權讓與原告，並於95年6
    月5日公告，經原告向本院聲請強制執行拍賣被告之抵押物
    後，就第一筆借款尚積欠原告本金945,600及訴之聲明所示
    之利息、違約金未清償，被告丁○○為第一筆借款之一般保
    證人，則第一筆借款部分，對嗣後被告乙○○財產為強制執
    行而無效果或不足之部分，被告丁○○即應負清償責任，為
    此爰依消費借貸契約及一般保證契約之法律關係，提起本件
    訴訟等語，並聲明：如主文第1項所示，並願供擔保請准宣
    告假執行。
二、被告丁○○抗辯以：其雖有擔任被告乙○○上開借款之保證
    人，但原告應向被告乙○○求償，其目前並無力清償，且之
    前被告乙○○未依約繳款，甚或原告聲請拍賣前開借款所提
    供之抵押物時，亦均未通知被告，向其請求不合理等語。並
    聲明：原告之訴及其假執行之聲請均駁回。
三、本件原告主張之事實，已據其提出與所述相符之房屋貸款契
    約書、貸款契約書、現金卡申請書暨約定書、債權讓與及債
    權額結算確定證明書、公司變更登記表、都會神州報、臺灣
    臺北地方法院民事執行處函、臺灣臺北地方法院民事執行處
    強制執行金額計算書分配表為證，而被告乙○○已於相當時
    期受合法之通知，而於言詞辯論期日不到場，亦未提出準備
    書狀爭執，被告丁○○亦不爭執被告乙○○確有邀其擔任前
    開借款之一般保證人，及尚有原告所請求數額尚未清償等事
    實，雖然被告丁○○復辯稱原告未曾通知其關於被告乙○○
    未依約繳付，及其目前無力清償等情，為觀諸其與原告所簽
    立保證契約之認定，此仍難解免其依約應負之保證人責任，
    其此部分所辯，並無足採；因之，原告請求被告乙○○如數
    給付，並在對被告乙○○財產為強制執行而無效果或不足時
    ，請求被告丁○○給付，均有理由，應予准許。
四、從而，原告依消費借貸及一般保證契約之法律關係，請求就
    如主文第1項所示之金額、利息及違約金，如對被告乙○○
    之財產為強制執行而無效果或不足時，由被告丁○○給付之
    ，為有理由，應予准許。
五、假執行之宣告：原告陳明願供擔保以代釋明，請求宣告假執
    行，核與民事訴訟法第390條第2項並無不合，茲酌定擔保金
    額，予以准許。
六、訴訟費用負擔之依據：民事訴訟法第85條第1項。
中    華    民    國    97    年    12    月    2     日
                  民事第六庭    法  官  林麗真
以上正本係照原本作成
如對本判決上訴，須於判決送達後20日內向本院提出上訴狀
中    華    民    國    97    年    12    月    3     日
                                書記官  李承翰


司法院資訊處製作；財團法人民間司法改革基金會備份。
